ACORDAO-COMPLETO-2346962

ACÓRDÃO 454/2019 ATA 6/2019 - PLENÁRIO

VISTOS, relatados e discutidos estes autos de representação, com pedido de cautelar suspensiva, formulada pela Atlântico Engenharia Ltda. sobre possíveis irregularidades no Pregão Eletrônico nº 34/2018 conduzido pelo atual Ministério da Economia, sob o tipo menor preço global, com vistas à contratação de empresa especializada no ramo de engenharia civil para executar serviços de recuperação e conservação das fachadas com o revestimento cerâmico nos blocos C e K do então Ministério do Planejamento, Desenvolvimento e Gestão, em Brasília - DF, sob o valor estimado de R$ 1,4 milhão;
ACORDAM os Ministros do Tribunal de Contas da União, reunidos em Sessão do Plenário, ante as razões expostas pelo Relator, em:
9.1. conhecer da presente representação, por atender aos requisitos legais e regimentais de admissibilidade;
9.2. referendar a cautelar suspensiva concedida por meio do Despacho acostado à Peça 27, com todas as demais decisões ali proferidas, nos termos do art. 276 do RITCU; e 
9.3. determinar que a unidade técnica dê prosseguimento ao presente feito, com a devida urgência.

Referendo de medida cautelar em processo de representação sobre possíveis irregularidades no pregão eletrônico com vistas à contratação de empresa para executar serviços de recuperação e conservação das fachadas com revestimento cerâmico nos blocos C e K do então Ministério do Planejamento, Desenvolvimento e Gestão, em Brasília  DF.

Ministério da Economia.

3. Representante: Atlântico Engenharia Ltda. (CNPJ 14.355.750/0001-90).

13.1. Ministros presentes: José Mucio Monteiro (Presidente), Benjamin Zymler, Raimundo Carreiro, Ana Arraes e Bruno Dantas.
13.2. Ministros-Substitutos convocados: Augusto Sherman Cavalcanti, Marcos Bemquerer Costa e André Luís de Carvalho (Relator).

ACORDAO-COMPLETO-2367699

Acórdão de Relação 2004/2019 - Plenário

Acórdão de Relação

ACORDAO-COMPLETO-2350221

Acórdão 743/2019 - Plenário

ANDRÉ DE CARVALHO

Trata-se de representação, com pedido de cautelar suspensiva, formulada pela Atlântico Engenharia Ltda. sobre possíveis irregularidades no Pregão Eletrônico nº 34/2018 conduzido pelo atual Ministério da Economia, sob o tipo menor preço global, com vistas à contratação de empresa especializada no ramo de engenharia civil para executar serviços de recuperação e conservação das fachadas com o revestimento cerâmico nos blocos C e K do então Ministério do Planejamento, Desenvolvimento e Gestão, em Brasília - DF, sob o valor estimado de R$ 1,4 milhão.
2.	Após a análise inicial do feito (Peça 11) , a Selog propôs a oitiva prévia do Ministério da Economia, tendo essa medida sido autorizada pelo meu despacho acostado à Peça 13.
3.	De todo modo, após a análise dos esclarecimentos apresentados pelo Ministério da Economia, o auditor federal da Selog lançou o seu parecer à Peça 24, com a anuência dos titulares da unidade técnica (Peças 25 e 26) .
4. 	Enfim, ao acolher o referido parecer da unidade técnica, concedi a cautelar pleiteada e, para tanto, proferi o Despacho acostado à Peça 27 nos seguintes termos:
	"Trata-se de representação, com pedido de cautelar suspensiva, formulada pela Atlântico Engenharia Ltda. sobre possíveis irregularidades no Pregão Eletrônico nº 34/2018 conduzido pelo atual Ministério da Economia, sob o tipo menor preço global, com vistas à contratação de empresa especializada no ramo de engenharia civil para executar serviços de recuperação e conservação das fachadas com o revestimento cerâmico nos blocos C e K do então Ministério do Planejamento, Desenvolvimento e Gestão, em Brasília - DF sob o valor estimado de R$ 1,4 milhão.
	2.	À Peça 1, o ora representante alegou, em suma, que:  
	a) os atos administrativos da contratante gerariam óbice à contratação mais vantajosa para a administração pública, ante o excedente de preço sob o valor de R$ 100.000,00;  
	b) a inabilitação da ora representante seria indevida, sob o mero pretexto de ela não ter cumprido a exigência prevista nos itens 8.9.2 'a' e 'c' do referido edital, ao tratar da comprovação de acervo técnico no âmbito da qualificação técnica do certame (item 'a' - comprovação de experiência na execução, recuperação ou reforma de pastilhas em fachadas com a área mínima de 700,00 m2; item 'b' - execução de serviços em fachada com a altura igual ou superior a 15 metros, por meio de andaimes suspensos; e item 'c' - execução de serviços em fachada com a altura igual ou superior a 3 metros, por meio de andaimes fachadeiros) ;  
	c) a ora representante teria apresentado a documentação pertinente aos serviços exigidos pelo edital, via diligência solicitada pelo pregoeiro ainda na fase de habilitação; e
	f) a documentação oferecida pela ora representante teria sido indevidamente rejeitada pela pregoeira em conjunto com a comissão de licitação.  
	3.	Após a análise inicial do feito (Peça 11) , a Selog propôs a oitiva prévia do Ministério da Economia, tendo essa medida sido autorizada pelo meu despacho à Peça 13.  
	4. 	De todo modo, após a análise dos esclarecimentos apresentados pelo Ministério da Economia (Peças 17/18) , a unidade técnica acostou o seu parecer à Peça 24 e nele assinalou que restaria caracterizado o indício de indevida inabilitação da ora representante tenha sido indevida, podendo resultar na contratação de proposta mais onerosa para a administração pública.	 
	5. 	Por essa linha, diante do fumus boni iuris e do periculum in mora,  já que o certame teria sido homologado com a adjudicação em favor da BRLS Soluções Prediais Ltda., no dia 10/1/2019 (Peça 23) , a Selog propôs o deferimento da aludida cautelar com o subsequente envio de determinação ao Ministério da Economia para a suspensão dos correspondentes atos até que o TCU delibere sobre o mérito deste feito, nos termos do art. 276 do RITCU, além de propor a oitiva das partes para a apresentação das suas manifestações no prazo de 15 (quinze) dias. 
	6.	A unidade técnica também propôs, contudo, o indeferimento do pedido de vistas dos presentes autos por parte da ora representante (Peça 14) , já que, nos termos do art. 163 do RITCU, os pedidos de vista ou cópia só podem ser feitos pelas partes no processo, ressaltando, nesse ponto, que a aludida empresa não teria demonstrado a sua razão legítima para intervir nos autos, nos termos do art. 146 do RITCU e do art. 2º, § 2º, da Resolução TCU n.º 36, de 1995.
	7. 	Incorporo o parecer da unidade técnica a estas razões de decidir e, por conseguinte, decido:
	7.1 conhecer da presente representação, por atender aos requisitos legais e regimentais de admissibilidade;
	7.2 indeferir o pedido de integral vista do presente processo pela ora representante, sem prejuízo, contudo, de deferir a obtenção de vista e cópia das peças não gravadas com qualquer grau de sigiloso;
	7.3 determinar cautelarmente, nos termos do art. 276, caput, do RITCU, que o Ministério da Economia promova a suspensão de todos os atos concernentes ao prosseguimento do Pregão Eletrônico nº 34/2018, aí incluídos os eventuais atos de execução do subsequente contrato público, até que o TCU delibere definitivamente sobre o mérito deste feito; 
	7.4 determinar, ainda, que, nos termos do art. 276, § 3º, do RITCU, a unidade técnica promova a oitiva dos correspondentes gestores do Ministério da Economia para, no prazo de 15 (quinze) dias, se pronunciarem sobre todas as falhas anunciadas nestes autos em relação ao Pregão Eletrônico nº 34/2018 e, especialmente, sobre os seguintes indícios de irregularidade:
	a) inabilitação da Atlântico Engenharia Ltda. a partir de suposto descumprimento das exigências de qualificação técnico-profissional previstas nas alíneas 'b' e 'c' do item 8.9.2 do edital do certame, a despeito da confirmação pela Espaço Y Engenharia e Empreendimentos S/A nas Certidões de Acervo Técnico 278/2006 e 1.419/2006 junto ao CREA-DF, indicando que as respectivas obras teriam utilizado andaimes suspensos em fachada com a altura igual ou superior a quinze metros, além de andaimes fachadeiros em a altura igual ou superior a três metros;
	7.5 determinar que, nos termos do art. 250, V, do RITCU, a unidade técnica promova a oitiva da BLRS Soluções Prediais Ltda. para, querendo, no prazo de 15 (quinze) dias, se manifestar sobre todas as falhas anunciadas nestes autos em relação ao Pregão Eletrônico nº  34/2018; e
	7.6. determinar o envio da cópia do presente Despacho, acompanhado do parecer da unidade técnica, a todos os responsáveis e interessados com o intuito de facilitar as suas manifestações nestes autos."
	É o Relatório.

Fernanda Gurgel Nogueira (OAB-DF 29.662), entre outros, representando a Atlântico Engenharia Ltda.

Não atuou.

REPRESENTAÇÃO. PREGÃO ELETRÔNICO. SERVIÇOS DE RECUPERAÇÃO E CONSERVAÇÃO. INDÍCIOS DE IRREGULARIDADE. PEDIDO DE CAUTELAR SUSPENSIVA. OITIVA PRÉVIA. PRESENÇA DOS PRESSUPOSTOS PARA A CONCESSÃO DA REFERIDA CAUTELAR. CONHECIMENTO. REFERENDO À SUSPENSÃO JÁ DEFERIDA PELO MINISTRO-RELATOR.

REPRESENTAÇÃO (REPR)

Secretaria de Controle Externo de Aquisições Logísticas (Selog).

Trata-se de representação, com pedido de cautelar suspensiva, formulada pela Atlântico Engenharia Ltda. sobre possíveis irregularidades no Pregão Eletrônico nº 34/2018 conduzido pelo atual Ministério da Economia, sob o tipo menor preço global, com vistas à contratação de empresa especializada no ramo de engenharia civil para executar serviços de recuperação e conservação das fachadas com o revestimento cerâmico nos blocos C e K do então Ministério do Planejamento, Desenvolvimento e Gestão, em Brasília - DF, sob o valor estimado de R$ 1,4 milhão.
2.	Entendo, preliminarmente, que o TCU deve conhecer da presente representação, por atender aos requisitos legais e regimentais de admissibilidade.
3.	Bem se vê que a fumaça do bom direito se levantou, em suma, diante do indício de irregularidade pela inabilitação da Atlântico Engenharia Ltda. em face do suposto descumprimento das exigências de qualificação técnico-profissional, com a violação aos princípios norteadores do procedimento licitatório e, sobretudo, do caráter competitivo do certame; tendo o perigo na demora ficado evidenciado em face de o resultado do certame ter sido foi homologado e o objeto sido adjudicado à vencedora do certame, em 10/1/2019.
4.	O TCU deve referendar, então, a aludida cautelar suspensiva, diante da subsistência dos pressupostos para a concessão dessa medida de urgência, nos termos do art. 276 do RITCU.
5.	Entendo, portanto, que o TCU deve conhecer da presente representação e referendar a referida cautelar suspensiva, nos termos do art. 276, § 1º, do RITCU, dando prosseguimento ao feito.
	Ante o exposto, voto pela prolação do Acórdão ora submetido a este Colegiado.
TCU, Sala das Sessões, em 27 de fevereiro de 2019.
Ministro-Substituto ANDRÉ LUÍS DE CARVALHO 
Relator